【裁判字號】    97,交抗,528
【裁判日期】    970829
【裁判案由】    聲明異議
【裁判全文】
臺灣高等法院高雄分院刑事裁定         97年度交抗字第528號
抗  告  人  交通部公路總局高雄區監理所
代  表  人  乙○○
受 處 分人  甲○○
上列抗告人因違反道路交通管理處罰條例聲明異議案件，不服臺
灣高雄地方法院中華民國97年7 月29日裁定（97年度交聲更一字
第34號），提起抗告，本院裁定如下：
    主  文
原裁定撤銷關於裁處甲○○新臺幣肆萬玖仟伍佰元罰鍰部分，撤
銷發回臺灣高雄地方法院。
    理  由
一、抗告意旨略以：有關「一行為同時觸犯刑事法律及違反行政
    法上義務規定，經檢察官依刑事訴訟法第253 條之1 為緩起
    訴處分後，行政機關得否就該違反行政法上義務再處以行政
    罰」之事項，法務部行政罰法諮詢小組第一次會議紀錄「緩
    起訴者乃附條件的不起訴處分，亦即是不起訴的一種，此觀
    諸刑事訴訟法第256 條規定自明。檢察官為緩起訴處分時依
    刑事訴訟法第253 條之2 第1 項規定對被告所為之指示及課
    予之負擔，係一種特殊的處遇措施，並非刑罰。因此，刑事
    案件經檢察官為緩起訴處分確定後，宜視同不起訴處分確定
    ，依行政罰法第26條第2 項規定，得依違反行政法上義務規
    定裁處之」，作成結論函釋在案。本案前經臺灣高等法院高
    雄分院以97年度交抗字第318 號刑事裁定撤銷，發回臺灣高
    雄地方法院，其裁定書理由二（略）以：「本件受處分人於
    緩起訴處分案件，係經檢察官命其應立悔過書（已履行）及
    於緩起訴處分確定翌日起2 個月內向國庫支付新台幣（下同
    ）2 萬元，並經職權聲請再議，由臺灣高等法院高雄分院檢
    察署於95年11月1 日駁回再議之聲請等情，業經原審依職權
    調閱上開緩起訴處分卷宗查明，並有上開緩起訴處分書、駁
    回再議處分書、繳款收據、舉發違反道路交通管理事件通知
    單各1 件在卷可參，惟因其酒精濃度達每公升0.78毫克，超
    過0.55毫克以上，依道路交通管理事件統一裁罰基準表，其
    最低裁罰基準即為49,500元，是縱認緩起訴處分所加之條件
    ，亦屬行政罰法第26條第1 項所稱之刑事處罰，惟依道路交
    通管理處罰條例第35條第8 項規定，原處分機關就受處分人
    已繳納之2 萬元以外之金額，似仍得加以裁罰，原裁定將原
    裁決書關於罰鍰部分全部予以撤銷，並為不罰之諭知，自有
    可議」。堪認罰鍰49,500元部分撤銷，不罰，未符法令公義
    。是本件交通違規罰鍰49,500元部分原裁定加以撤銷，尚有
    未洽，為此提起抗告，謹請依法撤銷原審法院97年度交聲更
    一字第34號交通事件裁定，更為適法之裁定等語。
二、聲明異議意旨略以：異議人已因同一事件經臺灣高雄地方法
    院檢察署檢察官以95年度偵字第24020 號緩起訴確定，並已
    繳交緩起訴處分金2 萬元予國庫；另本案同一事件前經原處
    分機關於95年12月5 日裁處罰鍰49,500元，經台灣高雄地方
    法院以95年度交聲字第92 1號裁定撤銷原處分，臺灣高等法
    院包雄分院以96年度交抗字第177 號裁定駁回原處分機關之
    抗告確定。基於同一事件不二罰之原則，其不應再被科處罰
    鍰等語。
三、原處分意旨以：異議人即受處分人甲○○於民國95年9 月8
    日清晨7 時許，駕駛車號6705- NY號自小貨車，沿高雄縣鳳
    山市○○路○段行駛，嗣行經建國路一段53巷口，經警攔檢
    ，測得其呼氣酒精濃度達每公升0.78毫克，超過法定標準值
    ，乃當場製單舉發，爰依道路交通管理處罰條例第35條第 1
    項第1 款、違反道路交通管理事件統一裁罰基準及處理細則
    第43、44、67條及違反道路交通管理事件統一裁罰基準表規
    定，裁處異議人即受處分人罰鍰49,500元，吊扣駕駛執照12
    個月，並施以道安講習。
四、按緩起訴處分於其緩起訴期間屆滿，且未經撤銷時，是否屬
    不起訴處分之一種，雖不無爭執；又於94年2 月5 日公布，
    並自95年2 月5 日施行之行政罰法第26條第1 項雖規定「一
    行為同時觸犯刑事法律及違反行政法上義務規定者，依刑事
    法律處罰之。但其行為應處以其他種類行政罰或得沒入之物
    而未經法院宣告沒收者，亦得裁處之」，但於94年12月28日
    修正公布，並自95年7 月1 日施行之道路交通管理處罰條例
    第35條第8 項則規定；「... 前項（指有酒精濃度超過規定
    標準而駕駛車輛等情形）汽車駕駛人，經裁判確定處以罰金
    低於本條例第92條第3 項所訂最低罰鍰基準規定者，應依本
    條例裁決繳納不足最低罰鍰之部分」，依其性質道路交通管
    理處罰條例第35條第8 項應為行政罰法第26條第1 項之特別
    規定。按被告所犯為死刑、無期徒刑或最輕本刑3 年以上有
    期徒刑以外之罪，檢察官參酌刑法第57條所列事項及公共利
    益之維護，認以緩起訴為適當者，得定1 年以上3 年以下之
    緩起訴期間為緩起訴處分（刑事訴訟法第253 條之1） 。就
    要件而言，緩起訴基本上係認被告有犯罪嫌疑，而暫緩起訴
    ，並得課被告予一定之負擔或指示 (同法第253 條之2 第1
    項，是緩起訴處分是一種刑事處罰。緩起訴之被告依檢察官
    緩起訴處分命令，向公益團體繳納捐款，係履行檢察官為緩
    起訴處分命令，性質上自屬於處分金，與罰金無異。則修正
    後道路交通管理處罰條例第35條第8 項所規定之罰金，解釋
    上自應包括依檢察官處分命令，而向公益團體繳納捐款在內
    ，受處分人既依檢察官之緩起訴處分命令，向公益團體繳納
    捐款，即係履行檢察官為緩起訴處分命令，與受刑事處罰無
    異。本件受處分人甲○○於緩起訴處分案件，係經檢察官命
    其應於收受地檢署檢察官執行緩起訴處分命令通知書後內向
    國庫支付2 萬元，並經職權聲請再議，由臺灣高等法院高雄
    分院檢察署駁回再議之聲請等情，有上開緩起訴處分書、繳
    款收據2 紙、臺灣高等法院被告前案紀錄表、舉發違反道路
    交通管理事件通知單各1 件在卷可參。惟因其酒精濃度超過
    0.55毫克以上，依道路交通管理事件統一裁罰基準表，其最
    低裁罰基準即為49,500元，是縱認緩起訴處分所加之條件，
    亦屬行政罰法第26條第1 項所稱之「刑事處罰」，惟依道路
    交通管理處罰條例第35條第8 項規定，原處分機關就受處分
    人已繳納之2 萬元以外之金額，似仍得加以裁罰，原裁定將
    原裁決書關於罰鍰部分全部予以撤銷，並為不罰之諭知，自
    有可議。
五、綜上所述，本件抗告為有理由，應由本院將原裁定關於撤銷
    罰鍰新臺幣49,500元部分，發回原審法院另為適法之裁定。
六、據上論結，應依道路交通案件處理辦法第26條，刑事訴訟法
    第413 條，裁定如主文。
中    華    民    國    97    年    8     月    29    日
                  刑事第八庭    審判長法  官  李炫德
                                      法  官  李政庭
                                      法  官  陳志銘
以上正本證明與原本無異。
不得再抗告。
中    華    民    國    97    年    8     月    29    日
                                      書記官  盧雅婷


司法院資訊處製作；財團法人民間司法改革基金會備份。
